臺灣高等法院高雄分院民事判決　　　　100年度上易字第162號
上　訴　人　王順藤
訴訟代理人　蔡將葳律師
複 代 理人　葉銘進律師
被 上 訴人　戴舟苹
訴訟代理人　吳孟潔
　　　　　　戴文生
上列當事人間請求侵權行為損害賠償事件，上訴人對於民國100
年5 月6 日臺灣屏東地方法院99年度訴字第425 號第一審判決提
起上訴，本院於民國100 年10月26日言詞辯論終結，判決如下：
    主  文
原判決關於命上訴人給付超過新台幣伍拾肆萬壹仟參佰陸拾貳元
本息部分，及訴訟費用之裁判（確定部分除外）均廢棄。
上開廢棄部分，被上訴人在第一審之訴駁回。
其餘上訴駁回。
第一（確定部分除外）、二審訴訟費用由上訴人負擔百分之六十
二，餘由被上訴人負擔。
    事實及理由
一、本件被上訴人起訴主張：上訴人於民國98年4 月1 日16時6
    分許，駕駛無牌照之農用三輪拼裝車載運洋蔥，沿屏東縣車
    城鄉○○路由西向東行駛，駛至該路與中山路交岔路口時，
    本應注意在遵行車道內行駛，且無不能注意之情事，竟疏未
    注意，貿然右轉逆向進入中山路北向車道，欲前往該路口附
    近之洋蔥集散場，適訴外人陳鼎翔騎乘車牌號碼5GX-311 號
    重型機車後搭載被上訴人沿中山路由南向北直行駛至上開交
    叉路口，致煞避不及，二車遂於該洋蔥集散場前相撞，被上
    訴人與陳鼎翔當場人車倒地，被上訴人受有右側脛骨開放性
    骨折、右上正中門齒脫出、左上正中門齒脫落、右下正中門
    齒及側門齒牙冠斷裂等傷害。上訴人所涉犯過失傷害罪刑事
    部分，業經原審以99年度交易字第55號判處上訴人有期徒刑
    3 月，上訴人不服，提起上訴，經本院以99年度交上易字第
    98號判決駁回上訴而告確定。被上訴人因上訴人之不法侵害
    ，受有如下之損害：醫藥費用117,959 元、看護費60,000元
    （自98年4 月1 日起至同年月30日止，以每日看護費2,000
    元計算；2,000 元x 30日=60,000 元）、減少勞動能力之損
    害1,461,715 元（被上訴人右膝、足踝遺存運動障害，屬勞
    工殘廢給付標準表障害項目146 之第11級殘廢，減少勞動能
    力38.45%，自被上訴人於99年6 月大學畢業時起算，尚有逾
    20年之工作年限，並以基本工資每月15,840元計算，得一次
    請求賠償20年之減少勞動能力損害計1,461,715 元）、精神
    慰撫金300,000 元，合計1,939,674 元（117,959 元＋60,0
    00元＋1,461,715 元＋300,000 元＝1,939,674 元）。爰依
    侵權行為損害賠償請求權提起本件訴訟等語。並聲明求為判
    決：(一)上訴人應給付被上訴人1,939,674 元，及自起訴狀繕
    本送達翌日即99年5 月11日起至清償日止，按週年利率5%計
    算之利息。(二)願供擔保請准宣告假執行。
二、上訴人則以：訴外人陳鼎翔超速且疏未注意車前狀況，就本
    件交通事故之發生與有過失。又被上訴人住院11日期間需全
    日看護不爭執，但出院後，僅需半日看護，且被上訴人請求
    減少勞動能力之損害及精神慰撫金部分過高等語置辯。答辯
    聲明求為判決：駁回被上訴人之訴及假執行之聲請。
三、原審判決上訴人應給付被上訴人共計1,215,300 元（即醫藥
    費用117,959 元、看護費60,000元、勞動能力損失1,031,68
    7 元、精神慰撫金300,000 元，再扣除被上訴人已領取保險
    金額294,346 元），及自99年5 月11日起至清償日止按週年
    利率5%計算之利息，並駁回被上訴人其餘之請求。上訴人就
    部分敗訴不服，提起上訴，上訴聲明求為判決：(一)原判決關
    於命上訴人給付被上訴人超過117,959 元（即醫藥費用）本
    息部分廢棄。(二)上開廢棄部分，被上訴人在第一審之訴駁回
    。被上訴人答辯聲明求為判決：駁回上訴。（被上訴人就其
    敗訴部分及上訴人就醫藥費用117,959 元本息部分，均未具
    聲明不服而告確定）。
四、兩造不爭執事項如下：
  (一)上訴人於98年4 月1 日16時6 分許，駕駛無牌照之農用三輪
    拼裝車載運洋蔥，沿屏東縣車城鄉○○路由西向東行駛，行
    至該路與同鄉○○路○○路口之際，貿然右轉逆向進入中山
    路北向車道，欲前往該路口附近之洋蔥集散場，適陳鼎翔騎
    乘車牌號碼5GX-311 號重型機車後搭載被上訴人，沿中山路
    由南向北直行駛至上開交叉路口，煞避不及，二車於該洋蔥
    集散場前相撞肇事，致被上訴人與陳鼎翔當場人車倒地，被
    上訴人因而受有右側脛骨開放性骨折、右上正中門齒脫出、
    左上正中門齒脫落、右下正中門齒及側門齒牙冠斷裂等傷害
    。上訴人所犯過失傷害罪刑事部分，經原審交通法庭以99年
    度交易字第55號判處過失傷害罪刑有期徒刑3 月，上訴人不
    服，提起上訴，經本院以99年度交上易字第98號判決駁回上
    訴而告確定，並有原審99年度交易字第55號刑事判決、本院
    99年度交上易字第98號刑事判決附卷可稽。
  (二)被上訴人因本件交通事故受傷而支付醫藥費用117,959 元，
    上訴人願意賠償。
  (三)如本件被上訴人可請求減少勞動能力損害，則兩造同意按每
    月15,840元作為計算損害金額標準。
  (四)被上訴人因本件交通事故，已領取汽車強制險理賠金294,34
    6 元。
  (五)被上訴人之全日看護為2,000元，半日看護1,000元。
五、兩造爭執事項如下：(一)訴外人陳鼎翔對於本件交通事故之發
    生是否與有過失？如有過失，其過失比例為何？(二)被上訴人
    請求上訴人賠償98年4 月1 日起至同年月30日之看護費60,0
    00元，有無理由？(三)被上訴人得請求上訴人賠償減少勞動能
    力之損害金額為何？(四)被上訴人得請求上訴人賠償精神慰撫
    金之金額為何？茲就此爭執點分述如下：
（一）訴外人陳鼎翔對於本件交通事故之發生是否與有過失？如
      有過失，其過失比例為何？
      按「為訴訟標的之法律關係，於確定之終局判決中已經裁
      判者，就該法律關係即有既判力，當事人雖僅於新訴訟用
      作攻擊防禦方法，法院亦不得為反於確定判決意旨之裁判
      。」，有最高法院30年度上字第8 號判例可資參照。查，
      原判決認上訴人就本件交通事故之發生，應負全部之過失
      責任，且被上訴人因本件交通事故而受有右側脛骨開放性
      骨折、右上正中門齒脫出、左上正中門齒脫落、右下正中
      門齒及側門齒牙冠斷裂等傷害，並因上開傷害而支出醫藥
      費用117,959 元，故上訴人應賠償被上訴人醫藥費用117,
      959 元及其法定遲延利息，就原審此部分之判決，因上訴
      人未聲明不服而告確定，有判決書在卷可參。準此，上開
      確定判決就兩造間之重要爭點即陳鼎翔對於本件交通事故
      之發生是否與有過失，已判斷應由上訴人負全部之過失責
      任，陳鼎翔無過失，是就同一案件，本院就上開確定判決
      意旨及所認定之重要爭點法律關係即本件應由上訴人負全
      部之過失責任，皆不得任作相反之判斷或主張。故上訴人
      主張陳鼎翔超速且疏未注意車前狀況，就本件車禍之發生
      與有過失云云，自不足採信。
（二）被上訴人請求上訴人賠償98年4 月1 日起至同年月30日之
      看護費60,000元，有無理由？
    1.被上訴人主張其自98年4 月1 日起至同年月30日均需他人
      全日看護等情，上訴人就被上訴人住院11日期間需他人全
      日看護及全日看護為2,000 元不爭執，是被上訴人請求上
      訴人賠償98年4 月1 日起至同年月11日之全日看護費22,0
      00元（2,000 元x11 日=22,000 元），應予准許。另上訴
      人辯稱：被上訴人出院後即98年4 月12日起至同年月30日
      只需半日看護云云。
    2.查，依財團法人奇美醫院於99年4 月30日所出具之診斷證
      明書記載：被上訴人於98年4 月1 日住院，98年4 月2 日
      實施鋼釘內固定復位手術，98年4 月11日出院。右大腿肌
      肉萎縮、無力、無法完全蹲下。右膝、足踝遺存運動障礙
      ，右膝活動度90度、足踝活動度35度等情（見原審附民卷
      第43頁）；又財團法人奇美醫院函覆原審稱：被上訴人於
      入院期間因行動不便需人照顧，出院後一個月內如果仍有
      不便可視需要請人照顧等語（見原審卷第64頁），足見被
      上訴人出院後，因其右大腿肌肉萎縮、無力、無法完全蹲
      下，當會造成生活不便，本院認仍有請全日看護之必要，
      且被上訴人確有僱請訴外人郭德娟自98年4 月1 日起至同
      年月30日全日看護，有郭德娟出具之收據影本在卷可證（
      見原審附民卷第42頁），故被上訴人請求出院後即98年4
      月12日起至同年月30日止之全日看護，應屬有據，上訴人
      之上開辯稱，不足採信。綜上，被上訴人請求98年4 月1
      日起至同年月30日止共30日之看護費60,000元，應予准許
      。
（三）被上訴人得請求上訴人賠償減少勞動能力之損害金額為何
      ？
    1.被上訴人主張伊右膝、足踝遺存運動障害，係屬勞工殘廢
      給付標準表障害項目146 之「一下肢三大關節中，有二大
      關節遺存運動障害」之第11級殘廢，減少勞動能力38.45%
      等情，上訴人則辯稱：被上訴人並無遺存運動障害云云。
    2.查，被上訴人因本件交通事故受有右側脛骨開放性骨折之
      傷勢，於99年4 月30日仍遺存右大腿肌肉萎縮、無力，無
      法完全蹲下，右膝、足踝均遺存運動障礙，右膝活動度90
      度、足踝活動度35度等現象之事實，有財團法人奇美醫院
      診斷證明書在卷可稽（見原審卷第26頁），是被上訴人因
      本件交通事故所受傷勢係屬勞工殘廢給付標準表障害項目
      146 之「一下肢三大關節中，有二大關節遺存運動障害」
      之第11級殘廢，應堪認定。上訴人辯稱：被上訴人並無遺
      存運動障害云云，不足採信。
    3.又查，被上訴人固提出「各殘廢等級喪失或減少勞動能力
      比率表」證明第11級殘廢所減少勞動能力比率為38.45%
      ，惟「各殘廢等級喪失或減少勞動能力比率表」非屬勞工
      保險條例第53條之附表，而被上訴人又未能舉證證明「各
      殘廢等級喪失或減少勞動能力比率表」所載減少勞動能力
      比率之依據為何，故尚難僅憑上開「各殘廢等級喪失或減
      少勞動能力比率表」即認被上訴人減少勞動能力比率為38
      .45%。另被上訴人拒絕鑑定其減少勞動能力之比率，是本
      院認被上訴人所受傷勢係屬勞工殘廢給付標準表障害項目
      146 之第11級殘廢，該表就此障害項目之給付標準為160
      日，而該表所定完全喪失勞動能力最高給付標準為1,200
      日，則被上訴人減少勞能力之比例應為13.333% （160 日
      ÷1,200 日≒13.333% ）。再者，被上訴人係76年12月26
      日生，於發生本件交通事故時係21歲又4 個月，自99年6
      月大學畢業時起算至一般勞工強制退休年齡，尚有40年之
      工作年限，被上訴人請求20年之減少勞動能力之損失，應
      屬有據，而兩造同意按每月15,840元作為計算減少勞動損
      害之標準，則依霍夫曼式計算法扣除中間利息後，被上訴
      人得一次請求上訴人賠償減少勞動能力之損害為357,749
      元（計算式：15,840元×12×14.11607×13.333%=357,74
      9 元，元以下四捨五入）及其法定遲延利息，逾此之請求
      ，應屬無據。
（四）被上訴人得請求上訴人賠償精神慰撫金之金額為何？
      查，被上訴人因本件交通事故而受有右側脛骨開放性骨折
      、右上正中門齒脫出、左上正中門齒脫落、右下正中門齒
      及側門齒牙冠斷裂等傷害，迄今仍遺存運動障害，其傷勢
      非屬輕微，精神上當受有極大痛苦，本院斟酌本件交通事
      故應由上訴人負全部之過失責任及被上訴人之傷勢，被上
      訴人係大專畢業、目前無業、名下無任何不動產；上訴人
      係國小畢業，目前務農，名下有房屋1 棟、土地8 筆及汽
      車2 輛，財產總額達8,384,628 元，有稅務電子閘門財產
      所得調件明細表在卷可證等一切情狀，原審認被上訴人得
      請求精神慰撫金300,000 元，尚無不當。
（五）綜上，被上訴人得請求上訴人賠償之金額為835,708 元（
      醫藥費用117,959 元+ 看護費60,000元+ 減少勞動能力之
      損害357,749 元+ 精神慰撫金300,000 元=835,708元），
      扣除被上訴人已領取強制汽車責任保險金294,346 元後，
      得請求賠償金額為541,362 元（835,708 元－294,346 元
      = 541,362 元）及其法定遲延利息。
六、綜上所述，被上訴人本於侵權行為損害賠償請求權，請求上
    訴人給付541,362 元，及自起訴狀繕本送達上訴人翌日即99
    年5 月11日起至清償日止，按週年利率5%計算之利息。為有
    理由，應予准許。逾此所為請求，為無理由，應予駁回。就
    超過上開准許部分即減少勞動能力損害673,938 元（1,031,
    687 元－357,749 元=673,938元）部分，原審判決上訴人敗
    訴，於法尚有未合，上訴意旨就此部分指摘原判決不當，求
    予廢棄改判，為有理由。至於上開應准許中之423,403 元（
    541,362 元－117,959 元=423,403元）本息部分，原審判命
    上訴人給付，並為假執行之宣告，核無違誤，上訴意旨，就
    此部分，仍執陳詞，指摘原判決不當，求予廢棄，為無理由
    ，應駁回其上訴。
七、本件事證已臻明確，兩造其餘攻擊防禦方法於本件判決結果
    不生影響，故不再一一論述，併此明。
八、據上論結，本件上訴為一部有理由，一部無理由，依民事訴
    訟法第450 條、第449 條第1 項、第79條，判決如主文。
中    華    民    國  100     年    10    月    31    日
                            民事第三庭
                                審判長法官  張國彬
                                法      官  甯  馨
                                法      官  鄭月霞
以上正本證明與原本無異。
本件不得上訴。
中    華    民    國  100     年    10    月    31    日
                                書  記  官  郭蘭蕙